臺灣高等法院刑事判決　　　　　　　　95年度上易字第2193號
上　訴　人　臺灣板橋地方法院檢察署檢察官
被　　　告　乙○○
　　　　　　　　　　　樓之3
上列上訴人因被告違反就業服務法案件，不服臺灣板橋地方法院
95年度易字第568號，中華民國95年8月11日第一審判決（起訴案
號：臺灣板橋地方法院檢察署94年度偵字第5805號），提起上訴
，本院判決如下：
    主  文
原判決撤銷。
乙○○違反雇主不得聘僱為他人所申請聘僱之外國人之規定，五
年內再違反，處拘役參拾日，如易科罰金以參佰元（銀元）折算
壹日。
    事  實
一、乙○○前因違反就業服務法案件，經臺灣板橋地方法院89年
    度重簡字第1078號判處罰金新臺幣（以下同）90000元確定
    ，於民國90年2月9日執行完畢，竟不知悔改，於擔任臺北縣
    五股鄉○○路○段145之1號吉聖工業股份有限公司（下稱吉
    聖公司，現已解散）之負責人期間，明知任何人不得聘僱未
    經許可、許可失效或為他人所申請聘僱之外國人，仍連續於
    91年2月間、92年5月間、92年12月間，分別以不詳之代價，
    僱用他人所申請聘僱，非法逃逸之越南或泰國籍人民，在上
    址公司內從事鋼圈拋光之工作，嗣經臺北縣政府先後於91
    年4月9日、92年9月3日、93年2月11日，分別科處吉聖公司
    30萬元、15萬元、15萬元及乙○○15萬元罰鍰在案；竟仍自
    93年3月17日起至同年5月31日止，以日薪700元之代價，僱
    用由吳建安所申請僱用，於93年3月16日自居留地點即桃園
    縣蘆竹鄉○○路○段126巷23號逃逸之越南籍人民阮文忍（
    甲○○○○○  ○○○ ○○○○○○），在上址公司內從事鋼圈拋光等工作
    ，嗣於93年5月31日11時許，為警在上址公司內當場查獲，
    始悉上情。
二、案經台北縣政府報請台灣板橋地方法院檢察署檢察官偵查起
    訴。
    理  由
壹、證據能力部分：
一、本案之證人甲○○○○○○○○  ○○○○○○業已於93年6月15日出境，有
    法務部入出境資訊連結作業表可考，則該名證人顯已滯留國
    外而無法傳喚，且以警員當時製作筆錄，並無違法取證或不
    能自由陳述之情，且其與被告並無怨隙，衡情亦不可能設詞
    誣陷，應有可信之特別情況，且該名證人之證詞為證明被告
    犯罪事實所必要，則該名證人於警詢中之證詞，依刑事訴訟
    法第159條之3第3款之規定自有證據能力。
二、查檢察官代表國家職司追訴犯罪，就審判程序之訴訟構造言
    ，檢察官係屬與被告相對立之當事人一方，偵查中對被告以
    外之人所為之偵查筆錄，性質上均屬傳聞證據。然而現階段
    刑事訴訟法規定檢察官代表國家偵查犯罪、實施公訴，必須
    對於被告之犯罪事實負舉證之責，並賦予檢察官傳喚或拘提
    被告等強制處分權，依法亦有訊問被告及證人之權，證人且
    須具結。此外尚負有客觀性義務，對被告有利情形，亦應予
    注意，而實務運作時，偵查中檢察官向被告以外之人所取得
    之陳述，原則上均能遵守法律規定，不致違法取供，其可信
    性極高，為兼顧理論與實務，乃於修正刑事訴訟法時，增列
    第159條之1第2項，明定被告以外之人於偵查中向檢察官所
    為陳述，除顯有不可信之情況者外，得為證據。證人丁○○○、丙○○於偵查中，即已依法為具結，且未曾提及檢察官
    在偵訊時有任何以不正方法取供之情況，無顯不可信之情形
    ，依刑事訴訟法第159條之1第2項之規定，亦有證據能力。
    再渠等2人於警詢之證詞，經原審及本院再次予以傳訊，均
    經合法送達，亦未出庭證述，且以警員當時製作筆錄，並無
    違法取證或不能自由陳述之情，應有可信之特別情況，且為
    證明被告犯罪事實所必要，則丁○○○、丙○○於警詢中之
    證詞，依刑事訴訟法第159條之3第3款之規定亦有證據能力
    。
貳、實體部分：
一、經查：
(一)、被告乙○○雖未到庭陳述意見，惟證人即其父丙○○於檢察
    官訊問時曾具結稱被告確為吉聖公司負責人，查獲之外勞大
    多經由被告授權員工應徵等語，而前開犯罪事實亦經證人即
    被告之父丙○○、越南籍人民阮文忍於警詢時陳述明確。且
    有台北縣政府警察局三重分局檢查紀錄單、阮文忍之居留證
    及護照影本、外勞居留資料查詢單、台北縣政府營利事業登
    記證影本、台北縣政府函及所附資料、臺北縣政府就業服務
    法罰鍰處分書影本、阮文忍入境查詢單、公司登記基本資料
    查詢表等在卷可資佐證。另被告所經營之吉聖公司係於91年
    2月間越南籍逃逸勞工ＤＡＯ ＤＵＣ ＣＵ（護照號碼ＡＧ
    0000000），從事鋼拋光工作，經警於同年月2日查獲，再於
    92年1月間僱用逃逸越南籍外勞ＴＲＡＮ ＴＨＡＮＨ ＴＵＡ
    Ｎ（護照號碼ＡＱ0000000）從事輪胎鋼圈清洗工作，嗣為
    警查獲。復於92年12月間僱用泰國籍之監護工ＬＥＥＫＡ
    ＲＡＫ（護照號碼Ｗ418705）ＮＡＫＨＯＮＲＡＴ ＰＨＩＡ
    ＮＧＣＨＡＩ（護照號碼Ｔ456567）ＳＥＮＡＤＥＥ ＰＩＹ
    ＡＰＯＮＧ（護照號碼Ｎ476819）從事磨砂輪鋼圈工作，於
    同年月27日為警查獲，嗣經臺北縣政府先後於91年4月9日、
    92年9月3日、93年2月11日，分別科處吉聖公司30萬元、15
    萬元、15萬元及乙○○15萬元罰鍰在案；亦有前揭臺北縣政
    府之罰鍰處分書附卷可稽，其於僱用非法外勞被查獲後5年
    內再犯本罪，亦事證明確。
(二)、雖證人即被告之母丁○○○於警詢、偵查中證陳，被告不想
    做，伊將工廠承租下來，伊在該工廠工作幾個月，該名外勞
    係自己來應徵工作，沒有他人介紹，一日之工資400元。惟
    稽以惟該名外勞甲○○○○○  ○○○ ○○○○○○於警詢中證述：伊自92
    年8月6日入境，原來之雇主係吳建安（欣航褔號），其於93
    年3月16日逃逸，聽說別的地方賺錢比較多才逃逸，逃逸隔
    天經朋友之介紹就到吉聖公司工作，迄被警方查獲，日薪
    700元，吉聖公司會計發給伊薪水。本院認：以丁○○○所
    證，該外勞之薪水400元，與甲○○○○○ ○○○  ○○○○○○所證，其
    薪水700元，二人所陳即有不合之處，而外勞之薪水若干元
    ，以外勞千里迢迢從其祖國至台灣工作，無非係圖得較其本
    國高之工資，就其上開「別的地方賺錢比較多」證詞，亦可
    得證，外勞重在賺取較多之薪水，則其所證，日薪為700元
    ，應係吉聖公司所真正給付之日薪，然丁○○○卻證稱，該
    名外勞日薪400元，應與事實不合。再若係被告之母丁○○○承租被告之工廠，則丁○○○即係負責人，負責人要雇用
    外勞時，當會比較外勞之薪水與本國勞工之薪水何者較便宜
    ，以資節省勞工之工資，以達最大之利潤，其豈有說錯該名
    外勞薪水之理？其所證核與常情有違，亦見丁○○○係為迴
    護其子即被告之證詞，不足採信。至於丁○○○固有提出一
    份租賃合約書（見93年度他字第4532號卷第14頁），然該合
    約書係載「丁○○○向吉聖公司承租一部分場地工作，承租
    期間自93年3月23日至94年4月23日」，依該合約意旨，丁○○○僅係承租吉聖公司之一部分場地，並非承租整個工廠，
    亦即丁○○○並非因此承租而成吉聖公司之負責人亦明，況
    且承租期間係自93年3月23日起，此時點該名外勞（自93 年
    3月17日雇用）早已雇用，且經本院函查吉聖公司所申報93
    年度之營利事業所得稅之負責人仍係被告，並非丁○○○，
    有財政部台灣省北區國稅局95年11月24日北區國稅新莊一字
    第0951033981號函可據，亦見丁○○○之證詞均難為有利於
    被告之認定。
(三)、至於被告之入出境資料顯示，被告固於93年1月10日至93年3
    月21出國在外，93年3月27日至同年6月12日出國在外，惟以
    現時之電子傳輸或手機、電話之溝通便捷，並非一定要整日
    待在公司始可綜理廠務，況亦可授權幹部負責，則被告之父
    丙○○於偵查中所證，被告都在大陸，但公司財務他都清楚
    ，雇用外勞都授權員工處理等情，亦得證明被告雇用該名外
    勞時，其仍係吉聖公司之實際負責人，並非脫離掌控吉聖公
    司之人，是亦不得以被告於吉聖公司雇用該名外勞時，人係
    在國外，即為有利於被告之認定。
(四)、本件事證明確，被告犯行堪以認定，應予依法論科。
二、核被告所為，係違反就業服務法第57條第1款規定，應依同
    法第63條第1項後段所定違反雇主不得聘僱為他人所申請聘
    僱之外國人之規定，五年內再違反處斷。按行為後法律有變
    更者，適用行為時之法律。但行為後之法律有利於行為人者
    ，適用最有利於行為人之法律，刑法第2條第1項定有明文。
    刑法第33條第5款關於主刑之罰金部分原規定為：「罰金：
    （銀元）1元以上。」，且依罰金罰鍰提高標準條例第1條前
    段規定提高10倍。後修正為：「罰金：新台幣1千元以上，
    以百元計算。」，而依罰金罰鍰提高標準條例第5條規定無
    庸再予提高。比較之結果，亦以修正前之規定有利於被告，
    應依刑法第2條第1項前段適用修正前之規定。
三、原審疏未詳酌上情，遽為被告無罪之諭知，適用法律尚有違
    誤，檢察官上訴請求將原判決撤銷改判，核有理由，自應由
    本院將原判決撤銷改判。爰審酌被告係擁有碩士學歷，知識
    程度高，及其犯案之動機、目的，本件僅僱用1名外國人，
    且僱用時間不長，對本國人民工作權影響不大等一切情狀，
    量處如主文第二項所示之刑，並諭知易科罰金之折算標準。
    而被告於犯罪時之刑法第41條第1項前段規定：「犯最重本
    刑為5年以下有期徒刑以下之刑之罪，而受6個月以下有期徒
    刑或拘役之宣告，因身體、教育、職業、家庭之關係或其他
    正當事由，執行顯有困難者，得以1元以上3元以下折算一日
    ，易科罰金。」又被告行為時之易科罰金折算標準，修正前
    罰金罰鍰提高標準條例第2條前段（現已刪除）規定，就其
    原定數額提高為100倍折算1日，則本件受刑人行為時之易科
    罰金折算標準，應以銀元300元折算1日，經折算為新臺幣後
    ，應以新臺幣900元折算為1日。惟95年7月1日修正公布施行
    之刑法第41條第1項前段則規定：「犯最重本刑為5年以下有
    期徒刑以下之刑之罪，而受6個月以下有期徒刑或拘役之宣
    告者，得以新臺幣1千元、2千元或3千元折算一日，易科罰
    金。」比較修正前後之易科罰金折算標準，以95年7月1日修
    正公布施行前之規定，較有利於被告，則應依刑法第2條第1
    項前段，適用修正前刑法第41條第1項前段規定，定其折算
    標準。
四、被告經合法傳喚，有送達回證為憑，且無在監在押紀錄，有
    其在監在押簡列表可考，其無正當理由不到庭，爰不待其陳
    述逕行判決。
據上論斷，應依刑事訴訟法第371條、第369條第1項前段、第364
條、第299條第1項前段，就業服務法第63條第1項，刑法第2條第
1項前段、修正前刑法第41條第1項前段、修正前刑法第33條第5
款，修正前罰金罰鍰提高標準條例第2條，判決如主文。
本案經檢察官林炳雄到庭執行職務。
中　　華　　民　　國　　96　　年　　1 　　月 　11 　　日
　　　　　　　　　    刑事第十四庭審判長法　官  蘇隆惠
                      　　　　　　　　  法　官  陳玉雲
                        　　　　　　　  法　官  林秀鳳
以上正本證明與原本無異。
不得上訴。
                                        書記官  耿鳳君
中　　華　　民　　國　　96　　年　　1 　　月　　12　　日
附錄：本案論罪科刑法條全文
就業服務法第57條
（雇主行為之限制）
雇主聘僱外國人不得有下列情事：
一、聘僱未經許可、許可失效或他人所申請聘僱之外國人。
二、以本人名義聘僱外國人為他人工作。
三、指派所聘僱之外國人從事許可以外之工作。
四、未經許可，指派所聘僱從事第46條第1項第8款至第10款規定
    工作之外國人變更工作場所。
五、未依規定安排所聘僱之外國人接受健康檢查或未依規定將健
    康檢查結果函報衛生主管機關。
六、因聘僱外國人致生解僱或資遣本國勞工之結果。
七、對所聘僱之外國人以強暴脅迫或其他非法之方法，強制其從
    事勞動。
八、非法扣留或侵占所聘僱外國人之護照、居留證件或財物。
九、其他違反本法或依本法所發布之命令。
就業服務法第63條
（罰則）
違反第44條或第57條第1款、第2款規定者，處新臺幣15萬元以上
75萬元以下罰鍰。五年內再違反者，處3年以下有期徒刑、拘役
或科或併科新臺幣120萬元以下罰金。
法人之代表人、法人或自然人之代理人、受僱人或其他從業人員
，因執行業務違反第44條或第57條第1款、第2款規定者，除依前
項規定處罰其行為人外，對該法人或自然人亦科處前項之罰鍰或
罰金。
